【裁判字號】    98,台上,7802
【裁判日期】    981224
【裁判案由】    違反毒品危害防制條例
【裁判全文】
最高法院刑事判決            九十八年度台上字第七八０二號
上  訴  人  甲○○
選任辯護人  陳郁芬律師
            蘇文奕律師
上列上訴人因違反毒品危害防制條例案件，不服台灣高等法院台
南分院中華民國九十八年十一月十九日第二審判決（九十八年度
上訴字第七二四號，起訴案號：台灣台南地方法院檢察署九十七
年度偵字第二三七六號），提起上訴，本院判決如下：
    主  文
原判決撤銷，發回台灣高等法院台南分院。
    理  由
本件原判決認定上訴人甲○○明知海洛因已經毒品危害防制條例
列為第一級毒品管制，不得販賣，竟以門號000000000
0號行動電話做為聯絡工具，於原判決附表一所示時間、地點，
販賣海洛因予陳榮吉、許慧芳施用。嗣於民國九十七年二月一日
下午三時許，經台南縣警察局善化分局警員持搜索票，至台南縣
學甲鎮頂山寮三二號上訴人住處執行搜索，當場扣得海洛因三包
（驗餘淨重分別為0.080公克、0.092公克、0.078 公克）、甲基
安非他命一包（驗餘淨重0.150 公克）、注射針筒十三支、安非
他命吸食器三支、夾鏈袋（小只）二六五只、夾鍊袋（中只）三
十只、SIM 卡三張等物，搜索期間因薛樹明、陳榮吉、許慧芳三
人陸續撥打電話擬向上訴人購買毒品，乃經警循線查獲等情。因
而撤銷第一審關於販賣第一級毒品部分之判決，經比較毒品危害
防制條例之新舊規定後，改判仍論處上訴人販賣第一級毒品，計
二罪刑（均累犯），並依數罪併罰之例，定其應執行之刑（有期
徒刑十六年六月）。固非無見。
惟查：(一)有罪之判決書，須將認定之犯罪事實詳記於事實欄，然
後於理由內逐一說明其憑以認定之依據，使事實與理由兩相一致
，方為合法。又毒品危害防制條例所規定之販賣毒品罪，係以行
為人基於營利之目的（意思），而販入或賣出毒品，或二者兼而
有之者為其構成要件。故行為人有無此項犯罪（營利意思）之目
的條件，自應於事實欄內詳為記載，然後於理由內說明所憑認定
之依據，始為合法。原判決事實認定上訴人係以行動電話作為販
賣毒品之通聯工具，而於其附表一所示時、地，先後販賣海洛因
予陳榮吉、許慧芳二人各一次等情，然就上訴人具有「營利意圖
」之主觀犯罪要素，則未加認定、記載，理由內亦未說明上訴人
所為係基於營利意圖所憑之證據及得心證之理由，乃遽論以販賣
第一級毒品罪刑，自屬於法有違。(二)原判決理由係以證人陳榮吉
於警詢、偵查中之供證、佐以陳某住處之（０六）000000
0號電話，於九十七年一月三十一日下午五時五十五分許，確有
撥打上訴人所持用0000000000號行動電話，有該通聯
紀錄附卷足憑，因而採信陳榮吉之供述，認上訴人確有原判附表
一編號１所示販賣海洛因犯行。然上訴人始終否認有該販賣海洛
因予陳榮吉情事，渠於原審一再辯稱當天下午六時許，伊正好幫
友人林貞君送便當到鹽水，當時尚有葉吟樺在場，伊從當天下午
六、七點至晚上十點，一直待在鹽水，不可能於該時間內販賣毒
品予陳榮吉等語（見原審卷第六十六、八十一、一六０頁），雖
所舉證人林貞君、葉吟樺二人經原審依址傳訊，或無從傳喚，或
未經到庭。但觀諸上訴人所持用0000000000號行動電
話與陳榮吉住處上開電話於九十七年一月三十一日下午五時五十
五分許之通聯紀錄，顯示上訴人以該行動電話通聯當時之基地台
位置，係在台南縣鹽水鎮○○段六七五之四地號（見一審卷第一
０六頁），此似徵上訴人所執上開辯詞，非全然無據。原判決對
上訴人此項有利之辯解及卷證，未說明不採之理由，尚嫌理由不
備。(三)原判決於理由內係以扣案之夾鏈袋，小只二六五只、中只
三十只，係上訴人所有供犯罪預備之物，乃說明應依刑法第三十
八條第一項第二款規定宣告沒收。然上訴人於原審審理時已供稱
該些夾鍊帶係伊於九十五年間，就放在廢棄豬舍裏，用來裝藥品
給鴿子吃等語（見原審卷第一六九頁）。原判決對於該扣案夾鏈
袋係上訴人預備供本件犯罪所用乙節，既未說明其憑據，已嫌理
由不備，且與上訴人上開供述，不相符合，亦有證據上理由矛盾
之違法。以上，或係上訴意旨所指摘，或為本院得依職權調查之
事項，應認原判決有撤銷發回更審之原因。原判決不另諭知無罪
部分，基於審判不可分之原則，併予發回。
據上論結，應依刑事訴訟法第三百九十七條、第四百零一條，判
決如主文。
中    華    民    國  九十八  年   十二   月  二十四  日
                      最高法院刑事第十二庭
                          審判長法官  黃  一  鑫
                                法官  張  春  福
                                法官  林  勤  純
                                法官  李  錦  樑
                                法官  陳  國  文
      本件正本證明與原本無異
                                      書  記  官
中    華    民    國  九十八  年   十二   月  三十一  日
                                                      R

司法院資訊處製作；財團法人民間司法改革基金會備份。
